臺灣臺中地方法院刑事判決
111年度原易字第16號
公  訴  人  臺灣臺中地方檢察署檢察官
被      告  伍孟儀


指定辯護人  本院公設辯護人 蔡育萍  
上列被告因妨害名譽案件，經檢察官提起公訴（110年度偵字第3
8527號），本院判決如下：
    主    文
伍孟儀犯公然侮辱罪，處拘役拾日，如易科罰金，以新臺幣壹仟
元折算壹日。
    犯罪事實
一、伍孟儀於民國110年6月9日某時許，在臺中市○○區○○街0號住
    處，利用行動電話連結網際網路，登入其在Facebook社群網
    站（下稱臉書）所申設名稱為「伍伊」之帳號後，見陳彥廷
    使用本名之臉書帳號在不特定人得以共見共聞之「自由時報
    」臉書粉絲專頁同日發表之新聞標題「終於要解盲了!第一
    家國產疫苗到底有沒有效，明天就知道!」之留言討論串下
    ，標註「伍伊」後回應「你拿中天的圖，直接就自打臉了啊
    」，因而心生不滿，竟基於公然侮辱之犯意，在該留言下方
    標註陳彥廷，以「出來說話呀，不配當人的情瘦」等文字辱
    罵陳彥廷，足以貶損陳彥廷之人格及名譽。
二、案經陳彥廷訴由新北市政府警察局汐止分局報告臺灣臺中地
    方法院檢察署檢察官偵查起訴。
　　理    由
一、本案以下所引用被告以外之人於審判外之言詞或書面陳述，
    檢察官、辯護人均同意作為證據，且經本院於審理時當庭直
    接提示而為合法之調查，檢察官、被告及辯護人均未於言詞
    辯論終結前聲明異議，本院審酌前開證據作成或取得之狀況
    ，並無非法或不當取證之情事，且亦無顯不可信之情況，故
    認為適當而均得以作為證據，依刑事訴訟法第159條之5規定
    ，均具有證據能力。又本案以下引用之非供述證據，均與本
    案待證事實具有關聯性，檢察官、被告及辯護人皆不爭執其
    證據能力，且無證據證明有何偽造、變造或公務員違法取得
    之情事，復經本院依法踐行調查證據程序，自得作為證據，
    而有證據能力。
二、訊據被告伍孟儀固坦承有於上開時、地在前揭臉書粉絲專頁
    標註告訴人陳彥廷，公然張貼「出來說話呀，不配當人的情
    瘦」等文字，惟矢口否認有何公然侮辱之犯行，辯稱：「情
    瘦」是指感情瘦小，並非人身攻擊，因告訴人表示其「自打
    臉」，是指控其散布假消息，其才如此回應云云。辯護人亦
    為被告辯護稱：被告係先因告訴人留言暗指其發布假消息，
    一時情急而有不當表達，目的是要告訴人出面解釋打臉之說
    ，並藉此表達不滿情緒，非以損及告訴人之人格、名譽為目
    的，不能僅憑被告張貼上開留言即認其客觀上所為屬侮辱行
    為等語。經查：
  ㈠被告於上開時、地，利用行動電話連結網際網路，登入其在
    臉書所申設名稱為「伍伊」之帳號後，見告訴人使用本名「
    陳彥廷」之臉書帳號在不特定人得以共見共聞之「自由時報
    」臉書粉絲專頁同日發表之新聞標題「終於要解盲了!第一
    家國產疫苗到底有沒有效，明天就知道!」之留言討論串下
    ，標註「伍伊」後回應「你拿中天的圖，直接就自打臉了啊
    」，遂在該留言下方標註陳彥廷，張貼「出來說話呀，不配
    當人的情瘦」等文字乙節，業據被告於警詢、偵查中及本院
    審理時供認不諱（見偵卷第11至13頁、第40頁，本院卷第38
    頁），核與證人即告訴人於警詢及偵查中之證述情節相符（
    見偵卷第15至16頁、第40頁），並有前揭臉書粉絲專頁截圖
    畫面及列印資料、被告使用名稱「伍伊」之臉書個人頁面、
    告訴人使用本名「陳彥廷」之臉書個人檔案在卷可稽（見偵
    卷第21至22頁、第43至47頁、第23頁、第75至117頁），此
    部分事實堪以認定。
  ㈡按刑法309條公然侮辱罪中所謂之「公然」，指以不特定人或
    多數人得以共見共聞之狀況為已足，此觀司法院院字第2033
    號解釋自明。又按刑法所稱之侮辱，係指侮弄辱罵，申言之
    ，凡以粗鄙之言語、舉動、文字、圖畫為侮謾辱罵，或為其
    他輕蔑人格之一切行為屬之，任何對他人為有害於感情名譽
    之輕蔑表示，足使他人在精神上、心理上有感受到難堪或不
    快之虞者，均屬侮辱。而判斷行為人之言詞是否已構成侮辱
    ，是否有藉詞、藉機行侮辱他人之實，及其內心主觀上有無
    侮辱他人之故意等節，自應就該爭議言詞內容比對前後語意
    、當時客觀環境情狀，與為何有此用詞之前因後果等一切情
    事參互以觀，而還原行為人陳述時之真意後認定，且應顧及
    行為人之年齡、教育程度、職業與被害人之關係及社會整體
    之價值觀等情狀。查被告標註告訴人後張貼「出來說話呀，
    不配當人的情瘦」等文字，乃肇因於告訴人在前揭臉書粉絲
    專頁之留言討論串下，標註「伍伊」後回應「你拿中天的圖
    ，直接就自打臉了啊」，致對告訴人心生不滿，此情為被告
    所是認，顯見雙方當時處於對立、衝突之情形，且比對上開
    爭議留言內容中「情瘦」之前文是「不配當人」，依社會通
    念及一般人之認知，衡情被告應係刻意以「禽獸」之同音字
    謾罵告訴人，且客觀上乃屬負面評價字眼，有指責、嘲諷、
    輕視、使人難堪之意，確屬足以貶抑他人人格、名譽之語詞
    無疑，而被告自陳高職畢業(見本院卷第39頁)，為一智識正
    常之成年人，對此應無不知之理，被告當時固不滿告訴人之
    回應，惟其不思以客觀、中性之言詞理性表達意見，竟為上
    開留言，衡諸當時情境，難謂被告主觀上無侮辱、嘲諷告訴
    人、使其難堪之犯意，是以，被告於前揭時間，在上開屬不
    特定人得共聞共見之臉書粉絲專頁，標註告訴人並張貼「出
    來說話呀，不配當人的情瘦」等文字，以此方式辱罵告訴人
    ，當足使告訴人感到難堪與屈辱，並足以貶損其人格及名譽
    ，自該當公然侮辱之要件。
  ㈢綜上所述，被告前揭所辯，顯屬事後卸責之詞，委無足採；
    辯護人所為辯護，亦不足採為有利被告之認定。本案事證明
    確，被告犯行堪以認定，應依法論科。
三、核被告所為，係犯刑法第309條第1項之公然侮辱罪。爰審酌
    被告因不滿告訴人之回應，未能謹慎克制自身用詞，率於上
    開臉書粉絲專頁公然以不堪之留言貶低、辱罵告訴人，損及
    告訴人之人格與名譽，所為實有不當，且犯後否認犯行，未
    對告訴人表達歉意，亦未與告訴人達成和解並賠償損害，難
    認有何悔意，犯後態度無從為其有利之考量，兼衡被告之犯
    罪動機、目的、手段、所受刺激、與告訴人之關係，及其自
    述之智識程度、生活狀況（見本院卷第39頁）等一切情狀，
    量處如主文所示之刑，並諭知易科罰金之折算標準，以示懲
    儆。
據上論斷，應依刑事訴訟法第299條第1項前段，刑法第309條第1
項、第41條第1項前段，刑法施行法第1條之1第1項，判決如主文
。
本案經檢察官黃怡華提起公訴，檢察官藍獻榮到庭執行職務。 
　　
中　　華　　民　　國　111　　年　　 6   　月　　30　　日
                  刑事第七庭    法　官　尚安雅
以上正本證明與原本無異。
如不服本判決應於收受送達後20日內向本院提出上訴書狀，並應
敘述具體理由；其未敘述上訴之理由者，應於上訴期間屆滿後20
日內向本院補提理由書（均須按他造當事人之人數附繕本）「切
勿逕送上級法院」。
告訴人或被害人如不服判決，應備理由具狀向檢察官請求上訴，
上訴期間之計算，以檢察官收受判決正本之日起算。
                        　　　　書記官  鐘麗芳
中　　華　　民　　國　　111 　年　　6 　　月　　30　　日
附錄本案論罪科刑法條：
刑法第309條第1項
公然侮辱人者，處拘役或9千元以下罰金。